臺灣屏東地方法院民事裁定　　　　　 100年度消債更字第23號
聲　請　人
即 債 務人　蔡宥琦即蔡承光
代　理　人　李淑妃律師
上列當事人因消費者債務清理事件聲請更生，本院裁定如下：
    主  文
債務人蔡宥琦即蔡承光自中華民國一○○年五月二十日上午十時
起開始更生程序。
命司法事務官進行本件更生程序。
    理  由
一、按法院開始更生程序之裁定，應載明其年、月、日、時，並
    即時發生效力，又法院裁定開始更生或清算程序後，得命司
    法事務官進行更生或清算程序，必要時，得選任律師、會計
    師或其他適當之自然人或法人一人為監督人或管理人，消費
    者債務清理條例（下稱消債條例）第45條第1 項、第16條第
    1 項分別定有明文。
二、本件聲請意旨略以：聲請人因投資失利，致陷財務困境，對
    金融機構因消費借貸所負之債務計達新臺幣（下同）2,254,
    978 元，有不能清償債務情事，於民國99年7 月22日向最大
    債權銀行即花旗（臺灣）商業銀行（下稱花旗銀行）請求共
    同協商債務清償方案，惟因聲請人須扶養3 名子女及母親，
    扣除自己之生活必要費用及扶養費用後，已無力負擔每月7,
    899 元之還款金額。花旗銀行則因而認聲請人無還款誠意，
    不接受任何還款條件，以致協商不成立，且聲請人之無擔保
    或無優先權之債務總額未逾1,200 萬元，復未經法院裁定開
    始清算程序或宣告破產，爰依法聲請更生等語。
三、聲請人因積欠花旗銀行等金融機構債務，而於99年7 月22日
    向最大債權銀行花旗銀行進行前置協商，花旗銀行提出分期
    還款協議，分180 期，利率0 ％，每月繳納7,798 元方式償
    還，因聲請人無法負擔前開還款條件致前置協商不成立，有
    前置協商不成立通知書在卷可憑（見本院卷第69頁），故聲
    請人已踐行前置協商程序，堪予認定。
四、聲請人自陳任職強匠冷凍品股份有限公司，每月收入約2 萬
    4,000 元，須負擔伙食費、交通費、房屋稅、地價稅、勞健
    保費、扶養費、強制扣薪及房貸等費用33,177元，已不足支
    應日常所需開銷，遑論清償每月還款金額7,899元，經查：
(一)、聲請人任職強匠冷凍食品股份有限公司，99年3 月至12月核
    其實得薪資及獎金總額為239,700 元，平均每月薪資為23,9
    70元，又聲請人主張所負無擔保或無優先之債務總額2,254,
    978 元，未逾1,200 萬元，業據提出財產及收入狀況說明書
    、債權人清冊、財團法人金融聯合徵信中心當事人綜合信用
    報告、員工薪資單、各類所得扣繳暨免扣繳憑單、財產歸屬
    資料清單等件為證查明屬實，自得聲請更生。
(二)、次查，聲請人既已負債沈重，自不能與一般通常之人之生活
    水平同為要求，應依該公告99年度臺灣省每人每月最低生活
    費用（業已包含食、衣、住、行、育、樂等各項基本需求）
    9,829 元為標準，此標準係參酌內政部社會司依社會救助法
    第4 條規定所制訂，權衡一般人最近一年每月平均消費，再
    以該數額60％計算。惟前開生活費用乃衡量得否申請低收入
    戶資格，故聲請人最低生活費用部分，原則應以此為度，認
    列其必要支出，但尚須衡酌聲請人有無其他特殊必要費用，
    另予以採認。基此，聲請人每月須繳付房貸8,000 元，此筆
    費用雖屬每月必要支出，然債務人逐月繳付房屋貸款，仍屬
    繼續累積個人資產，是自用住宅房屋貸款不應列入必要生活
    費用中；另各項稅捐支出447 元、勞健保500 元、健保費50
    0 元，實為保障聲請人健康所需，應列入必要生活費用，逾
    此範圍費用不予採計。綜上，聲請人每月必要生活費用為11
    ,276元。
(三)、聲請人自承每月須扶養母親、三名子女，並提出戶籍謄本為
    證（見本院卷第19頁至第22頁）。按對於未成年子女之權利
    義務，除法律另有規定外，由父母共同行使或負擔之，民法
    第1089條第1 項前段；直系血親相互間，互負扶養之義務，
    又負扶養義務者有數人，而其親等同一時，應各依其經濟能
    力，分擔其義務，第1114條第1 款、第1115條第1 、3 項分
    別定有明文。按此。依親屬系統表，聲請人有3 位兄弟姊妹
    ，自應平均分擔對其母親之扶養義務，故聲請人應負擔之扶
    養費為3,276 元（計算式：9,829 元÷3 人＝3,276 元，小
    數點以下四捨五入）；另三名未成年子女，應由父母按其經
    濟能力共同負擔扶養義務，衡酌配偶每月收入低於聲請人，
    故聲請人與配偶協議由其分擔3 分之2 之扶養費，尚屬可採
    。基上，聲請人每月應支出之扶養費應為18,020元（計算式
    ：母親：3,276 元＋9,829 元×3 人÷2 人＝18,020元，小
    數點以下四捨五入）。
(四)、聲請人為強匠冷凍品股份有限公司之員工，未經營營業活動
    之自然人，屬消債條例第2 條所稱之消費者。目前負債總額
    為2,254,978 元，除中國信託商業銀行之房屋貸款由配偶擔
    任保證人外，均為無擔保或無優先權之債務。另聲請人每月
    現已遭花旗銀行、兆峰產物保險股份有限公司執行扣薪金額
    約在5,000 元之間，有聲請人出具自97年7 月至99年3 月間
    之扣薪資料、雄院高97年執良字第3874號在卷可憑（見本院
    卷第12頁、第37頁至第49頁）。則以聲請人每月之平均收入
    33,496元，於扣除強制執行扣薪之金額後，已無力負擔每月
    29,296元之扶養費及必要生活費用，更遑論清償債務，聲請
    人顯有不能清償或不能清償之虞之情事，堪可認定。
五、綜上所述，聲請人僅係一般消費者，並未從事營業，其中無
    擔保或無優先權之債務在1,200 萬元以下，已達不能清償債
    務或有不能清償之虞之程度，未經法院裁定開始清算程序或
    宣告破產，且查無消債條例第6 條第3 項、第8 條或第46條
    各款所定駁回更生聲請之事由存在。債務人聲請更生，洵屬
    有據，自應准許。並命司法事務官進行本件更生程序。
六、依消債條例第16條第1 項、第45條第1 項，裁定如主文。
中    華    民    國   100    年    5     月    20    日
                  民事庭      法  官  陳怡先
上為正本係照原本作成
本裁定不得抗告。
本件經告日期為民國100年5月20日。
中    華    民    國   100     年    5     月   20    日
                              書記官  鄭靜芳